【裁判字號】    95,交聲,710
【裁判日期】    951027
【裁判案由】    聲明異議
【裁判全文】
臺灣高雄地方法院刑事裁定             95年度交聲字第710號
原處分機關  高雄市政府
異  議  人  甲○○
上列受處分人因違反道路交通管理處罰條例案件，對於高雄市政
府中華民國95年10月12日所為之處分（原處分案號：高市府交裁
字第裁32-B00000000號）聲明異議，本院裁定如下：
    主  文
原處分關於罰鍰新台幣肆萬伍仟元部分撤銷。
前項撤銷部分，不罰。
其他異議駁回。
    理  由
一、原處分機關略以：異議人即受處分人甲○○於民國95年5 月
    21日凌晨3 時50分許，騎乘ZEA-115 號輕型機車，行經高雄
    市左營區○○○路93號前，因酒後駕車不勝酒力，超控失當
    與停放路邊車輛擦撞致倒地受傷，經送醫急救並抽血檢驗結
    果，測得血液中酒精濃度達每百毫克236.8 公克（換算為呼
    氣酒精濃度為每公升1.184 毫克），高雄市政府警察局承辦
    員警以其違反道路交通管理處罰條例第35條第1 項規定開單
    處罰。原處分機關並於95年10月12日以高市府交裁字第裁32
    -B00000000號裁決書依法裁處異議人罰鍰新台幣（下同）45
    ,000 元 整，並吊扣駕駛執照12個月。
二、聲明意旨略以：異議人前揭交通違規行為，業經臺灣高雄地
    方法院檢察署檢察官就其違反刑法第185 條之3 公共危險罪
    嫌為緩起訴處分，並於95年10月12日支付20,000元予國庫，
    依據95年2 月5 日行政罰法規定，刑事法律處罰優先於行政
    罰，應為一事不二罰，請求將前開裁定撤銷，爰依法聲明異
    議等語。
三、 按汽車駕駛人，駕駛汽車經測試檢定，酒精濃度超過規定
     標準者，處新台幣15,000元以上60,000元以下罰鍰，並當
     場移置保管其車輛及吊扣其駕駛執照1 年；因而肇事致人
     受傷者，並吊扣其駕駛執照2 年；致人重傷或死亡者，吊
     銷其駕駛執照，並不得再考領，道路交通管理處罰條例第
     35條第1 項第1 款定有明文。又我國行政罰法前於94年2
     月5 日依法公布、嗣於95年2 月5 日起即生效施行，是有
     關「違反行政法上義務而受罰鍰、沒入或其他種類行政罰
     之處罰時，適用本法。但其他法律有特別規定，從其規定
     。」、「本法所稱其他種類行政罰，指下列裁罰性之不利
     處分：一限制或禁止行為之處分：．．吊扣證照．．。」
     、「行為後法律或自治條例有變更者，適用行政機關最初
     裁處時之法律或自治條例。但裁處前之法律或自治條例有
     利於受處罰者，適用最有利於受處罰者之規定」、「一行
     為同時觸犯刑事法律及違反行政法上義務規定者，依刑事
     法律處罰之。但其行為應處以其他種類行政罰或得沒入之
     物而未經法院宣告沒收者，亦得裁處之。前項行為如經不
     起訴處分或為無罪、免訴、不受理、不付審理之裁判確定
     者，得依違反行政法上義務規定裁處之。」，該法第1 條
     、第2 條第1 項、第5 條及第26條乃分別規定甚詳。準此
     以觀，前揭道路交通管理處罰條例第35條第1項 第1 款規
     定之處罰內容，係針對行為人違反行政法上義務規定之行
     政罰，且該條例關於一行為同時觸犯刑事法律及違反行政
     法上義務規定者，並無特別規定，是倘汽車駕駛人以單一
     酒後駕駛汽車行為，經測試檢定酒精濃度超過規定標準，
     而同時涉有刑法第185 條之3 公共危險罪嫌時，道路交通
     管理處罰機關除有行政罰法第26條第1 項但書得處以其他
     種類行政罰者之情形，得裁處其他種類行政罰外，關於罰
     鍰部分，即應依上開行政罰法第26條及道路交通管理處罰
     條例第10條規定移送地方法院檢察署處理，除於移送後再
     有上開行政罰法第26條第2 項所定不起訴等事由，得依違
     反行政法上義務規定裁處之情形外，要不得逕依道路交通
     管理處罰條例第35條第1 項第1 款規定裁處行為人罰鍰之
     行政罰，合先敘明。
四、次者，緩起訴期間內，有下列情形之一者，檢察官得依職權
    或依告訴人之聲請撤銷原處分，繼續偵查或起訴：(一)於期間
    內故意更犯有期徒刑以上刑之罪，經檢察官提起公訴者。(二)
    緩起訴前，因故意犯他罪，而在緩起訴期間內受有期徒刑以
    上刑之宣告者。(三)違背第253 條之2 第1 項各款之應遵守或
    履行事項者，刑事訴訟法第253 條之3 第1 項定有明文。是
    以案件經檢察官為「緩起訴」處分者，於「緩起訴」之猶豫
    期間內，其最後是否會被檢察官提起公訴，猶懸而未定，亦
    即「緩起訴」處分於猶豫期間內尚未具有實質之確定力，檢
    察官於緩起訴期間內，可對被告為繼續觀察，如被告顯無反
    省警惕之情或根本欠缺反省警惕之能力，檢察官仍得依職權
    或依告訴人之聲請，將被告「緩起訴」處分撤銷。再行政罰
    法第26條明訂一事不二罰原則，且應受行政罰之行為如經不
    起訴處分或為無罪、免訴、不受理、不付審理之裁判「確定
    」者，始得依違反行政法上義務規定裁處之，並未包括「緩
    起訴」處分在內，雖「緩起訴」處分之最終使被告免於刑事
    訴追之效果與「不起訴」處分之效果相同，行政罰法第26條
    第2 項是否包括緩起訴處分情形，固非無疑。惟依行政罰法
    第26條第2 項之立法意旨，亦必須待緩起訴處分實質確定時
    ，被告才最終地確定免於受刑事訴追，原處分機關始得為行
    政裁罰，亦即在緩起訴期間內即猶豫期間期滿前，該緩起訴
    處分仍有被撤銷之可能，此時倘原處分機關仍依法為行政裁
    決，將使受處分人有同時遭受行政處罰及刑事訴追之危險，
    顯與行政罰法第26條規定之立法意旨相悖。
五、經查：本件異議人於95年5 月21日凌晨3 時50分許，酒後騎
    乘ZEA-115 號輕型機車，因不勝酒力，超控失當與停放路邊
    車輛擦撞致倒地受傷，經送醫急救並抽血檢驗結果，測得血
    液中酒精濃度達每百毫克236.8 公克（換算為呼氣酒精濃度
    為每公升1.184 毫克），嗣警方以異議人涉犯刑法第185 條
    之3 服用酒類致不能安全駕駛動力交通工具而駕駛罪嫌為由
    ，移送臺灣高雄地方法院檢察署檢察官偵辦，該署檢察官並
    於95年8 月15日以95年度偵字第19803 號將異議人緩起訴處
    分，並命異議人向國庫繳納20,000元，異議人則於95年10月
    12日繳納上開金額完畢等情，除為異議人所不爭執外，復有
    台灣高等法院被告前案紀錄表、上開緩起訴處分書及異議人
    提出之國庫收據1 紙附卷足憑。緩起訴處分命被告向國庫支
    付一定之金額雖非刑法所定刑罰之種類，然其已對被告名譽
    、心理產生相當制約並影響被告財產上之權利，應可實質該
    當行政罰法第26條第1 項之「依刑事法律」之處罰。異議人
    上開遭裁決罰鍰45,000元，並吊扣駕駛執照12個月等行政罰
    之酒駕行為係在行政罰法生效施行後，自有上開行政罰之適
    用。基此，異議人上述酒後駕車違規之情事，除其行為應處
    以其他種類行政罰即吊扣駕駛執照12個月部分，仍得裁處外
    ，其違反行政法上義務而受罰鍰45,000元部分，依行政罰法
    第26條第1 項前段規定，即應依刑事法律處罰之，不再爰依
    上揭道路交通管理處罰條例等規定裁罰之。
六、綜上所述，原處分機關上開罰鍰之行政裁罰，即有未洽，就
    此部分之原處分應予撤銷，並為不罰之諭知，異議人就此部
    分之異議，為有理由。至原處分機關上開吊扣駕駛執照12個
    月之行政裁罰，依上開道路交通管理處罰條例等規定及行政
    罰第26條第1 項但書之規定，則核無不當，異議人既係就上
    開原處分均予異議，此部分異議，自屬無理由，應予駁回。
據上論斷，應依道路交通案件處理法第20條，裁定如主文。
中    華    民    國    95    年    10    月    27    日
                  交通法庭    法  官  黃宗揚
以上正本證明與原本無異。
如不服本裁定，應於收受送達後5 日內向本院提出抗告狀。
中    華    民    國    95    年    10    月    30    日
                              書記官  王壹理


司法院資訊處製作；財團法人民間司法改革基金會備份。
